【裁判字號】    99,訴,80
【裁判日期】    991222
【裁判案由】    違反毒品危害防制條例
【裁判全文】
臺灣雲林地方法院刑事判決                99年度訴字第80號
公  訴  人  臺灣雲林地方法院檢察署檢察官
被      告  鄭成志
指定辯護人  林永山律師
上列被告因違反毒品危害防制條例案件，經檢察官提起公訴（98
年度偵字第3980、3981號），本院判決如下：
    主  文
鄭成志販賣第二級毒品，累犯，處有期徒刑玖年。扣案之電子磅
秤貳臺、分裝夾鏈袋只、分裝杓肆支、NOKIA 牌行動電話機壹
支（手機序號：000000-00-000000-0）均沒收之。未扣案之販賣
第二級毒品所得財物新臺幣伍萬元沒收之，如全部或一部不能沒
收時，以其財產抵償之。
    事  實
一、鄭成志前於民國80年間因違反槍砲彈藥刀械管制條例、麻醉
    藥品管理條例及肅清煙毒條例等案件，經臺灣臺中地方法院
    以81年度訴字第331 號判決判處有期徒刑7 月、6 年、3 年
    4 月及5 月，應執行有期徒刑10年；前3 罪經上訴後，由臺
    灣高等法院臺中分院以81年度上訴字第1002號判決判處有期
    徒刑7 月、5 年2 月、3 年4 月，應執行有期徒刑8 年6 月
    確定；上開4 罪，嗣經臺灣高等法院臺中分院以81年聲字第
    539 號裁定定應執行刑8 年8 月確定，入監執行後，於84年
    1 月19日假釋出監並付以保護管束，惟於假釋期間又因違反
    麻醉藥品管理條例等案件，經臺灣南投地方法院分別以86年
    度易字第707 號及87年度易字第112 號判決判處有期徒刑6
    月及7 月確定；經撤銷上開假釋，入監執行殘刑5 年7 月又
    20日，並與上開2 案件接續執行後，於90年9 月7 日假釋出
    監並付保護管束，於93年6 月8 日，保護管束期滿，假釋未
    經撤銷，其未執行之刑，以已執行論。詎仍不知悛悔，復意
    圖營利，明知安非他命係毒品危害防制條例第2 條第2 項第
    2 款所規定之第二級毒品，不得持有、販賣，竟基於販賣第
    二級毒品安非他命之犯意，於98年3 月1 日下午5 時55分12
    秒、7 時43分16秒，持用門號0000000000號行動電話，與持
    用門號0000000000號行動電話之張景期聯絡後，相約在臺中
    榮民總醫院（下稱臺中榮總）附近碰面，由鄭成志以新臺幣
    （下同）5 萬元之價格將半兩之安非他命販賣予張景期，雙
    方達成合意後，張景期即將5 萬元交付予鄭成志，鄭成志再
    外出取得半兩之安非他命後交付予張景期，完成交易。經對
    鄭成志所持用之上開行動電話門號實施通訊監察，暨行政院
    海岸巡防署海洋巡防總局偵防查緝隊會同雲林縣警察局刑警
    大隊偵三隊於98年5 月14日下午1 時30分許，持搜索票至鄭
    成志位於臺中市○○區○○街15巷8 號12樓之1 處執行搜索
    ，搜索扣得海洛因1 包（含包裝袋1 只、標籤1 張，驗餘重
    量0.0417公克）、安非他命吸食器2 組、安非他命橡皮管1
    條、玻璃球6 顆、電子磅秤2 臺、電話簿2 本、帳本1 本、
    分裝夾鏈袋3 只、分裝杓4 支、NOKIA 牌行動電話機1 支（
    手機序號：000000-00-000000-0）暨其搭配使用之SIM 卡1
    枚（00000000000000）、BENQ牌行動電話機1 支（手機序號
    ：0000000000000 ）暨其搭配使用之SIM 卡1 枚（00000000
    000000）及Hello Kitty 牌行動電話機1 支（手機序號：00
    0000000000000 ）暨其搭配使用之SIM 卡2 枚（0000000000
    00000 、0000000000000 ）等物，始悉上情。
二、案經行政院海岸巡防署海洋巡防總局偵防查緝隊報告臺灣南
    投地方法院檢察署檢察官呈請臺灣高等法院檢察署檢察長令
    轉臺灣雲林地方法院檢察署檢察官偵查起訴。
    理  由
一、證據能力之說明：
（一）按被告以外之人於偵查中向檢察官所為之陳述，除顯有不
      可信之情況者外，得為證據，刑事訴訟法第159 條之1 第
      2 項定有明文。所謂「不可信之情況」，應由法院審酌被
      告以外之人於陳述時之外在環境及情況而為判斷；而被告
      以外之人於偵查時，是否與被告對質，與其陳述時之外在
      環境並無必然之關聯，自不得以偵查中未經被告詰問，逕
      認該陳述無證據能力；至該等陳述與事實是否相符，要屬
      證據證明力之問題，與證據能力之有無，不容混淆（最高
      法院94年度台上字第7132號、95年度台上字第1585號等判
      決要旨參照）。又證人於檢察官偵查中所為之陳述，審酌
      該陳述作成之客觀條件及環境，認其心理狀態健全，並無
      受到脅迫、利誘或詐欺，自非顯有不可信之情形，依刑事
      訴訟法第159 條之1 第2 項之規定，亦得為證據（最高法
      院95年度台上字第934 號判決要旨參照）。經查，下述經
      本院列為本案證據之證人張景期於檢察官偵查時所為之證
      述，依據偵訊過程及筆錄記載，可認渠等於檢察官偵查中
      為陳述時，並無任何遭受外力不當干涉之顯不可信之情況
      ，況被告及辯護人於本院審理時，亦無具體指陳該等證述
      作成時，有何外在環境及情況足以影響證人證述之任意性
      及真實性，而有何顯有不可信之情況者，故該證人於偵訊
      時之證述，均堪認有證據能力。
（二）卷附之0000000000行動電話門號申請使用人查詢資料，屬
      於電信公司從事登錄所轄行動電話申請資料之從事業務之
      人，本於業務上或通常業務過程所製作之電磁紀錄文書，
      再透過查詢列印為紙本，為從事業務之人於業務上或通常
      業務過程所須製作之紀錄文書，本院既查無有何顯有不可
      信之情況，依據刑事訴訟法第159 條之4 第2 款之規定，
      均應認有證據能力。
（三）按刑事訴訟法第159 條之5 第2 項所規定：「當事人、代
      理人或辯護人於法院調查證據時，知有第159 條第1 項不
      得為證據之情形，而未於言詞辯論終結前聲明異議者，視
      為有前項之同意。」乃係基於證據資料愈豐富，愈有助於
      真實發現之理念，酌採當事人進行主義之證據處分權原則
      ，並強化言詞辯論主義，透過當事人等到庭所為之法庭活
      動，在使訴訟程序順暢進行之要求下，承認傳聞證據於一
      定條件內，得具證據適格。此種「擬制同意」，因與同條
      第1 項之明示同意有別，實務上常見當事人等係以「無異
      議」或「沒有意見」表示之，斯時倘該證據資料之性質，
      已經辯護人閱卷而知悉，或自起訴書之記載而了解，或偵
      、審中經檢察官、審判長、受命法官、受託法官告知，或
      被告逕為認罪答辯或有類似之作為、情況，即可認該相關
      人員於調查證據之時，知情而合於擬制同意之要件（最高
      法院96年度台上字第4174號判決意旨參見）。經查，除上
      開供述證據外，本判決下列所引用之其餘被告以外之人於
      審判外之供述證據，公訴人、被告及其辯護人於本院準備
      程序及審判期日中均未對此部分之證據能力有所爭執，且
      迄至言詞辯論終結前亦未聲明異議，本院審酌上開證據資
      料製作時之情況，均無違法不當及證明力明顯過低之瑕疵
      ，亦認為以之作為證據應屬適當，揆諸前開規定，均認有
      證據能力。
（四）本案為警針對被告鄭成志持用之0000000000門號行動電話
      所實施之通訊監察，係檢察官依據通訊保障及監察法向臺
      灣南投地方法院院聲請核發98年聲監字第12號通訊監察書
      予以實施監聽在案，有該通訊監察書附卷可憑（詳本院卷
      第173 頁背面），經核確實符合通訊保障及監察法之法定
      程序，是前揭通訊監察書許可之監察期間內，監聽所得被
      告與證人張景期之通話內容並進而轉譯之譯文，符合通訊
      保障及監察法之法定程序，係屬合法取得之證據。又公訴
      人、被告及其辯護人對於依上開通訊監察所得之譯文內容
      之真正並無爭執，對於錄音所譯成文書之真正亦不爭執，
      且本案通訊監察譯文並於本院審理時經合法調查，則此等
      通訊監察之譯文自均具有證據能力。
（五）按現行刑事訴訟法關於「鑑定」之規定，除選任自然人充
      當鑑定人外，另設有囑託機關鑑定制度。依同法第198 條
      、第208 條之規定，不論鑑定人或鑑定機關、團體，固均
      應由法院、審判長、受命法官或檢察官視具體個案之需要
      而為選任、囑託，並依第206 條之規定，提出言詞或書面
      報告，始符合同法第159 條第1 項所定得作為證據之「法
      律有規定」之情形，否則所為之鑑定，仍屬傳聞證據。然
      於司法警察機關調查中之案件，為因應實務上，或因量大
      、或有急迫現實需求，併例行性當然有鑑定之必要者，例
      如毒品之種類與成分、尿液之毒品反應，或者槍彈有無殺
      傷力等鑑定，基於檢察一體原則，得由該管檢察長對於轄
      區內之案件，以事前概括選任鑑定人或囑託鑑定機關、團
      體之方式，俾便轄區內之司法警察官、司法警察對於調查
      中之此類案件，得即時送請先前已選任之鑑定人或囑託之
      鑑定機關、團體實施鑑定，以求時效（法務部92年9 月1
      日法檢字第0920035083號函參照，刊載於法務部公報第31
      2 期）。是此種由檢察機關概括選任鑑定人或概括囑託鑑
      定機關、團體，再轉知司法警察官、司法警察於調查犯罪
      時參考辦理之作為，法無明文禁止，係為因應現行刑事訴
      訟法增訂傳聞法則及其例外規定之實務運作而為，與檢察
      官選任或囑託為鑑定者，性質上並無差異，同具有證據能
      力（最高法院96年度台上字第2860號判決要旨參照）。查
      下列經引用作為本案證據之毒品鑑定報告以及尿液檢驗報
      告，均經送鑑之標準作業流程分別送請行政院退除役官兵
      輔導委員會臺北榮民總醫院、臺灣檢驗科技股份有限公司
      進行鑑定，揆諸前揭說明，該等毒品鑑定書及尿液檢驗報
      告，均屬法律規定得為證據者，自均有證據能力。
（六）本案為警搜索扣得之海洛因1 包（含包裝袋1 只、標籤1
      張，驗餘重量0.0417公克）、安非他命吸食器2 組、安非
      他命橡皮管1 條、玻璃球6 顆、電子磅秤2 臺、電話簿2
      本、帳本1 本、分裝夾鏈袋3 只、分裝杓4 支、NOKIA 牌
      行動電話機1 支（手機序號：000000-00-000000-0 ） 暨
      其搭配使用之SIM 卡1 枚（00000000000000）、BENQ牌行
      動電話機1 支（手機序號：0000000000000 ）暨其搭配使
      用之SIM 卡1 枚（00000000000000）及Hello Kitty 牌行
      動電話機1 支（手機序號：000000000000000 ）暨其搭配
      使用之SIM 卡2 枚（000000000000000 、0000000000000
      ）等物，係員警持臺灣南投地方法院核發之搜索票，對被
      告鄭成志位於臺中市○○區○○街15巷8 號12樓之1 處執
      行搜索而扣得之物，有98年度審聲搜字第274 號搜索票、
      雲林縣警察局搜索扣押筆錄、扣押物品目錄表各1 份附卷
      可憑（詳臺灣南投地方法院檢察署98年度警聲搜字第328
      號卷第84頁至第88頁），均非供述證據，而公訴人、被告
      及辯護人對於該等物證之證據能力亦均未表示異議，或主
      張係執法人員違法取得，且查無不得作為證據之事由，復
      與本案待證事實具關聯性，依法自得作為證據，而均有證
      據能力。
二、認定犯罪事實之依據：
    訊據被告鄭成志矢口否認上揭犯罪事實，辯稱：伊並未販賣
    毒品給證人張景期，伊98年3 月1 日下午5 時55分12秒、7
    時43分16秒許，持用門號0000000000號行動電話，與持用門
    號0000000000號行動電話之證人張景期聯絡，通話之內容係
    在談論證人張景期賣鐵蛋之事，及請證人張景期從淡水南下
    時幫伊載鴿子蛋及皮蛋云云。另指定辯護人林永山律師為被
    告辯護略稱：施用毒品者所稱向某人買受毒品之指證，不得
    作為有罪判決之唯一證據，應調查其他必要證據以查明是否
    與事實相符，因供出毒品來源可以減刑，所以施用毒品者的
    指證其真實性有待其他證據加以補強。本件檢察官起訴被告
    涉犯毒品危害防制條例第4 條第2 項販賣第二級毒品之罪嫌
    ，主要係依據證人張景期之證述，及其與被告之通訊監察譯
    文，然證人張景期所證述之交易地點並非清楚明確，且有前
    後矛盾不一之情形，證人既然對於交易毒品之地點都無法確
    認，應認其證述不可採信。又本件沒有積極證據可以證明被
    告有販賣毒品之事實，雖然證人張景期證稱有與被告交易五
    萬元的安非他命，但無補強證據來佐證被告確有於上述時地
    販賣安非他命給證人張景期，是被告是否有販賣第二級毒品
    之行為非無合理懷疑等語。經查：
（一）上揭事實，業據證人張景期於警詢時證稱：0000000000為
      其所申請持用之行動電話門號，已使用10幾年，而志仔（
      即被告鄭成志）是持用0000000000，0000000000是他女朋
      友的電話，志仔會用這2 支電話販賣安非他命給我，我曾
      向被告購買6 至7 次安非他命，平均1 次購買半兩至1 兩
      的安非他命，半兩安非他命是5 萬元，1 兩安非他命是10
      萬元，交易地點都在被告臺中市○○路及臺中榮總後面之
      租屋處等語（詳警卷第69頁、98年度偵字第3980號卷第34
      頁）；偵查中具結證稱：（問：（提示如附表所示之98年
      3 月1 日下午5 時55分12秒、7 時43分16秒之通訊監察譯
      文）是談何事？）要向被告鄭成志拿安非他命，這一次要
      向被告買半兩他才賣，半兩5 萬元，沒有半兩被告不賣給
      我，我至少向被告買半兩以上，被告才要賣，該次是在臺
      中榮總後面那條路碰面，被告帶我到他水湳路租屋處。（
      問：3 月1 日如何交易？）我從臺北下來，至臺中榮總附
      近等被告，被告出來載我到他租屋處，我拿5 萬元給他，
      他再去外面拿毒品，過了約20分至40分才回來，3 月1 日
      當天很晚才向被告拿到半兩安非他命，5 萬元有付清等語
      （詳98年度偵字第3980號卷第41、42頁）；雖證人張景期
      於本院審理時被告在庭之情況下證稱：有向被告購買安非
      他命，但都是購買一點點，幾千元而已等語，但經公訴人
      詰問證人：「你在偵查的時候，檢察官提示同樣的譯文給
      你看，你說這次要跟他買半兩他才要賣，半兩就是五萬元
      ，沒有半兩他就不要賣給你，交易的部分是說是在榮總後
      方的那條路，鄭成志再帶你與水湳路租屋處等語，為何偵
      查與今日所述不同？」，證人均答稱：「忘記了。」（詳
      本院卷第143 頁、第144 頁），嗣審判長慮及證人於被告
      在庭之情形下可能無法自由陳述，遂請被告先暫時離庭，
      而證人於被告未在庭之情形下結證：98年3 月1 日是以5
      萬元跟他買半兩的安非他命，且確實有拿到半兩安非他命
      等語（詳本院卷第147 頁背面、第148 頁），另證人張景
      期於本院審理時尚具結證述：為了毒品的事才會與被告聯
      絡，曾經去過臺中水湳路跟被告拿過毒品，也有去過臺中
      榮總附近跟被告拿毒品，早期被告租屋在水湳路時，都是
      去水湳路找被告，但98年3 月1 日當時被告已在臺中榮總
      附近租屋，當天交易毒品之地點應是在臺中榮總附近，偵
      查時因記不清日期，才說去水湳路。自己在臺北的工作為
      做阿婆鐵蛋，未曾載鐵蛋下來賣給被告等語（詳本院卷第
      147 頁至第15 1頁）。綜觀證人張景期於警詢時、偵查中
      及本院審理時所證述與被告之購買毒品之情節，雖就交易
      地點部分前後有所不一致之情形，然應認係因證人曾向被
      告購買多次毒品，而被告先前亦確曾租屋於水湳路，此為
      被告所自陳之事實（詳98年度偵字第3980號卷第52、53頁
      ），證人於被告先前租屋於水湳路時，亦曾至水湳路與被
      告交易過毒品，故證人於警詢時及偵查中，因交易日期記
      憶不清，才會陳稱98年3 月1 日係在水湳路與被告交易毒
      品，實則依被告之供述及證人黃健郎於本院審理時證稱：
      被告98年時係住在臺中榮總附近等語（詳本院卷第133 頁
      ），本案被告販賣毒品予證人張景期之地點部分，應以證
      人張景期於本院審理時所證述之交易地點即臺中榮總附近
      為可採。除證人張景期之證詞外，本案尚有如附表所示之
      被告所持用0000000000號行動電話與證人張景期所持用00
      00000000號行動電話先後於98年3 月1 日下午5 時55分12
      秒、7 時43分16秒許之通訊監察譯文在卷可按（詳98年度
      偵字第3980號卷第39頁），通訊監察譯文中證人張景期向
      被告詢問：「東西好不好」，被告答稱：「一樣啊」，及
      被告向證人張景期表示：「快一點，在湊了，快沒東西了
      」等通話內容，均顯示證人張景期係於電話中向被告表示
      欲購買毒品，並詢問被告毒品品質如何，與被告所辯稱該
      通話之內容係在談論證人張景期賣鐵蛋之事，及請證人張
      景期從淡水南下時幫被告載鴿子蛋及皮蛋乙節顯不相符，
      另從該譯文所呈現雙方通話之用語：「東西好不好」、「
      一樣啊，榮總這裡」、「在湊了，快沒東西了」等，均符
      合一般聯絡交易毒品時，雙方會使用暗語及對話簡短之特
      性。另證人張景期係於臺北阿婆鐵蛋擔任廠長，月薪5 萬
      元，需要24小時工作，所以每次都會向被告購買5 萬元之
      安非他命，此業據證人張景期證述在卷，是證人張景期確
      實有能力及動機向被告購買5 萬元之安非他命。證人張景
      期已明確交代其購買安非他命之金錢來源及動機，且所證
      述之內容均與監聽譯文此客觀證據相符合。反觀被告先辯
      稱係向證人張景期買鐵蛋，嗣於審理中聽聞證人張景期證
      稱曾向其購買毒品後，又改稱只有和證人互請毒品而已，
      前後矛盾不一，參以被告與證人張景期於98年4 月9 日0
      時52分33秒之通話內容：被告稱：「大仔... 你不是說要
      下來」，證人張景期答稱：「沒錢啦」，雙方已談及金錢
      ，實非僅止於被告所稱之互請毒品，是被告上開辯解，顯
      係事後卸責之詞。又證人張景期經警採集其尿液送驗後，
      確呈第二級毒品安非他命類代謝物之陽性反應，有雲林縣
      警察局刑警大隊查獲毒品案嫌犯尿液送檢真實姓名對照表
      、臺灣檢驗科技股份有限公司報告編號KＺ000000000000號
      濫用藥物尿液檢驗報告在卷可佐（詳98年度偵字第2319號
      卷第81、85頁），而證人張景期有施用第二級毒品之前科
      紀錄，亦有臺灣高等法院被告前案紀錄表在卷可參（詳本
      院卷第55頁背面），益徵證人張景期證稱有向被告於上述
      時地，購買安非他命之證詞，應屬實在。再者，除有前揭
      各項供述證據、非供述證據在案卷可稽外，被告並經警實
      施搜索後，扣得電子磅秤、分裝夾鏈袋、分裝杓等物，該
      等物品依經驗法則足認係供販毒所用之物。至被告前詞所
      辯之情節，則與證人上揭證詞及卷內相關證據並不相符合
      ，應認被告所辯不足採信。
（二）我國查緝毒品交易之執法甚嚴，對於販賣第二級毒品之行
      為科以最輕本刑七年以上有期徒刑之重度刑責，而毒品並
      無公定價格，買賣之價格可能隨時依交易雙方關係之深淺
      、購毒者之資力、需求量及對行情之認知、毒品來源是否
      充裕、查緝是否嚴謹、購毒者被查獲後供出購買對象之可
      能風險等情形，而異其標準，非可一概而論，從而販賣之
      利得，除被告就販賣之價量俱臻明確供述外，委難察得實
      情，然販賣之人從價差或量差中牟利之方式雖異，其意圖
      營利之販賣行為則無二致。而毒品危害防制條例所處罰之
      「販賣」毒品罪，所著重者為在主觀上有藉以牟利之惡性
      ，及對毒品之擴散具有較有償或無償轉讓行為更嚴重之危
      害性，被告「營利」之意圖係從客觀之社會環境、情況及
      證人、物證等資料，依據證據法則綜合研判認定；衡諸第
      二級毒品量微價高，且為政府查緝之違禁物，販賣第二級
      毒品罪又屬重罪，凡販賣毒品者，茍無利益可圖，應無甘
      冒被他人供出來源或遭檢警查緝法辦之危險而平價供應無
      何交情可言之他人施用之理，因此其販入之價格必較出售
      之價格低廉，或以同一價格販賣而減少毒品之份量，而有
      從中賺取買賣價差牟利之意圖及事實，應屬合理之認定。
      從而，被告與證人張景期既非至親舊故關係，且無任何證
      據證明被告僅係單純以同一價量委買或轉售，是考量社會
      大眾均知買賣毒品係非法行為之客觀社會環境，並依據上
      開積極證據及經驗法則綜合研判，倘無差額利潤可圖，衡
      情被告應不致於甘冒罹犯重典之風險，無端平白交付毒品
      ，故被告應有販賣毒品以營利之意圖及事實，應堪認定。
（三）本件被告販賣第二級毒品之事證明確，犯行堪以認定，應
      依法論科。
三、論罪科刑部分：
（一）被告行為後，毒品危害防制條例部分條文業於98年5 月20
      日修正公布，並自公布日起算至第3 日生效（司法院98年
      6 月29日院臺廳刑一字第0980014643函參照）。修正前毒
      品危害防制條例第4 條第2 項原規定：「製造、運輸、販
      賣第二級毒品者，處無期徒刑或七年以上有期徒刑，得併
      科新臺幣七百萬元以下罰金」，經修正為：「製造、運輸
      、販賣第二級毒品者，處無期徒刑或七年以上有期徒刑，
      得併科新臺幣一千萬元以下罰金」，經比較新舊法之結果
      ，修正前、後之毒品危害防制條例第4 條第2 項在法定自
      由刑部分之規定，並無有利、不利於被告之情形，惟修正
      後之毒品危害防制條例第4 條第2 項在法定罰金刑部分，
      則有較不利於被告之情形。是修正後之法律既無較有利於
      被告之情形，依刑法第2 條第1 項前段規定，本案仍應適
      用被告行為時即98年5 月20日修正前毒品危害防制條例論
      斷。
（二）按安非他命係修正前毒品危害防制條例第2 條第2 項第2
      款所列管之第二級毒品，不得非法持有及販賣。故核被告
      所為，係犯修正前毒品危害防制條例第4 條第2 項之販賣
      第二級毒品罪。被告販賣前持有第二級毒品之低度行為，
      為販賣之高度行為所吸收，不另論罪。
（三）被告前受有期徒刑之執行，嗣經假釋付保護管束，假釋期
      滿未經撤銷視為於93年6 月8 日執行完畢後（詳本院卷第
      4 頁背面之臺灣高等法院被告前案紀錄表），5 年以內故
      意再犯本件有期徒刑以上之各罪，為累犯，除就法定本刑
      為無期徒刑部分，不得加重外，其餘法定本刑部分應依刑
      法第47條第1項規定加重其刑。
（四）爰審酌被告販賣第二級毒品予他人，嚴重戕害他人身體健
      康，及危害社會治安，且其本次販賣毒品之價值高達5 萬
      元，所生危害非微，犯罪情節重大，又其犯後否認犯行，
      飾詞狡辯，犯後態度不佳，難認具有悔意，暨衡之其本次
      犯罪所得等一切情狀，量處如主文所示之刑，以示警懲。
四、諭知沒收（銷燬）部分：
（一）按犯毒品危害防制條例第4 條至第9 條、第12條、第13條
      或第14條第1 項、第2 項之罪者，其供犯罪所用或因犯罪
      所得之財物，均沒收之，如全部或一部不能沒收時，追徵
      其價額或以其財產抵償之，修正前毒品危害防制條例第19
      條第1 項定有明文。本條項規定性質上係沒收之補充規定
      ，其屬於本條所定沒收之標的，如得以直接沒收者，判決
      主文僅宣告沒收即可，不生「追徵其價額」或「以其財產
      抵償之」問題，須沒收之標的全部或一部不能沒收時，始
      生「追徵其價額」或「以其財產抵償之」選項問題，而「
      追徵其價額」或「以其財產抵償之」係屬兩種選項，分別
      係針對現行貨幣以外之其他財產與現行貨幣而言。如不能
      沒收之標的為金錢時，因價值確定，判決主文直接宣告「
      以其財產抵償之」即可，不發生追徵價額之問題。是本件
      被告未扣案之販賣第二級毒品所得5 萬元，應依修正前毒
      品危害防制條例第19條第1 項規定宣告沒收之，並諭知如
      全部或一部不能沒收時，應以被告之財產抵償之。
（二）按修正前毒品危害防制條例第19條第1 項所規定之沒收，
      固為刑法之特別規定，採義務沒收主義，但上開法條既無
      「不問屬於犯人與否，沒收之」之規定，仍應以該物品屬
      於犯人所有者為限，始應予以沒收，庶符沒收制度之基本
      原則（最高法院90年度台上字第626 號判決參照）。經查
      ，本案被告販賣毒品時供聯絡使用之0000000000行動電話
      門號，該門號SIM 卡申辦人非為被告本人，而係被告之配
      偶詹秀珠所申辦，此有被告全戶戶籍資料查詢結果及該門
      號申請使用人查詢資料在卷可參（詳98年度警聲搜字第32
      8 號卷第7 、9 頁），是依前揭說明，該行動電話門號SI
      M 卡不得諭知沒收。而經扣案之搭配該行動電話門號SIM
      卡使用之NOKIA 牌行動電話機1 支（手機序號：000000-0
      0-000000-0），業據被告供陳該行動電話機為其所有及使
      用（詳98年度偵字第2319號卷第6 頁、本院卷第152 頁背
      面），是該行動電話機既供被告本案聯絡販賣第二級毒品
      之用，應依修正前毒品危害防制條例第19條第1 項規定宣
      告沒收。又扣案之電子磅秤2 臺、分裝夾鏈袋3 只、分裝
      杓4 支，亦據被告供陳為其所有（詳本院卷第152 頁背面
      ），被告雖稱該等物品均係供其施用毒品所用，然依一般
      經驗法則，電子磅秤通常為販毒者於販賣毒品時秤重之用
      ，夾鏈袋及分裝杓則係供販賣毒品時分裝之用，故該等物
      品均可認係供本案被告販賣毒品所用之物，亦均應依修正
      前毒品危害防制條例第19條第1 項規定宣告沒收。至扣案
      之安非他命吸食器2 組、安非他命橡皮管1 條、玻璃球6
      顆、電話簿2 本、帳本1 本、BENQ牌行動電話機1 支（手
      機序號：0000000000000 ）暨其搭配使用之SIM 卡1 枚（
      00000000000000）及Hello Kitty 牌行動電話機1 支（手
      機序號：000000000000000 ）暨其搭配使用之SIM 卡2 枚
      （000000000000000 、0000000000000 ），依卷內相關證
      據，尚難認該等物品與被告本案販賣毒品之犯行有所關涉
      ，是均不得宣告沒收，併此敘明。
（三）按查獲之第一、二級毒品，不問屬於犯人與否，沒收銷燬
      之，故被告經法院為有罪之科刑判決時，查獲之毒品，若
      與被告本案所犯並經法院諭知有罪者若全然無關，不得於
      該有罪判決之主刑下宣告沒收（最高法院94年度台上字第
      1227號判決意旨足參）。查本件扣案之白色粉末1 包，雖
      經送行政院退除役官兵輔導委員會臺北榮民總醫院，以氣
      相層析質譜儀法（GC/MS ）鑑定結果，檢出含第一級毒品
      海洛因之成分，此有臺北榮民總醫院鑑定書在卷可稽（98
      年度偵字第2319號卷第73頁），然依前揭最高法院判決意
      旨，因該扣案之海洛因與被告本案經諭知有罪之販賣第二
      級毒品犯行全然無關，故不得於被告本案經判決之主刑下
      ，依毒品危害防制條例第18條第1 項前段之規定宣告沒收
      銷燬，僅能於本案判決後由檢察官依相關沒收之規定，單
      獨聲請法院宣告沒收，附此敘明。
據上論斷，應依刑事訴訟法第299 條第1 項前段，修正前毒品危
害防制條例第4 條第2 項、第19條第1 項，刑法第11條、第2條
第1項前段、第47條第1項，判決如主文。
本案經檢察官黃立夫到庭執行職務。
中    華    民    國    99    年    12    月    22    日
                  刑事第四庭  審判長法  官 吳 福 森
                                    法  官 吳 錦 佳
                                    法  官 楊 皓 潔
以上正本證明與原本無異。
如不服本判決，應於收受本判決後10日內向本院提出上訴書狀，
並應敘述具體理由。如未敘述上訴理由者，應於上訴期間屆滿後
20日內向本院補提理由書狀（均須按他造當事人之人數附繕本）
「切勿逕送上級法院」。
                                    書記官 吳 伊 婷
中    華    民    國    99    年    12    月    22    日
附錄本案論罪科刑法條：
修正前毒品危害防制條例第4條
製造、運輸、販賣第一級毒品者，處死刑或無期徒刑；處無期徒
刑者，得併科新臺幣1千萬元以下罰金。
製造、運輸、販賣第二級毒品者，處無期徒刑或7 年以上有期徒
刑，得併科新臺幣7百萬元以下罰金。
製造、運輸、販賣第三級毒品者，處5 年以上有期徒刑，得併科
新臺幣5百萬元以下罰金。
製造、運輸、販賣第四級毒品者，處3 年以上10年以下有期徒刑
，得併科新臺幣3百萬元以下罰金。
製造、運輸、販賣專供製造或施用毒品之器具者，處1 年以上7
年以下有期徒刑，得併科新臺幣1百萬元以下罰金。
前五項之未遂犯罰之。
附表（通訊監察譯文內容）
┌──┬───────┬────────┬──────────────┐
│編號│ 通訊雙方門號 │ 通訊日期、時間 │      通訊監察譯文內容      │
├──┼───────┼────────┼──────────────┤
│ 1  │A:0000000000  │  98年3月1日下  │B:東西好不好。              │
│    │  （鄭成志）  │  午5時55分12秒 │A:一樣啊，榮總這裡。        │
│    │B:0000000000  │                │B:我到了打給你，我在斗六。  │
│    │  （張景期）  │                │A:那晚一點，我用好再打給你。│
│    │              ├────────┼──────────────┤
│    │              │  98年3月1日下  │A:來三公司等，快一點，在湊了│
│    │              │  午7時43分16秒 │  ，快沒東西了。            │
└──┴───────┴────────┴──────────────┘

司法院資訊處製作；財團法人民間司法改革基金會備份。
